【裁判字號】    90,交上訴,133
【裁判日期】    900928
【裁判案由】    公共危險
【裁判全文】
台灣高等法院交通事件判決                        九十年度交上訴字第一三三號
    上  訴  人
    即  被  告  乙○○
右上訴人因公共危險案件，不服台灣桃園地方法院九十年度交訴字第九一號，中華民
國九十年七月十一日第一審判決（起訴案號：台灣桃園地方法院檢察署九十年度偵字
第五五０九號），提起上訴，本院判決如左：
    主  文
原判決關於服用酒類，不能安全駕駛動力交通工具而駕駛部分撤銷。
乙○○服用酒類，不能安全駕駛動力交通工具而駕駛，處拘役參拾日，如易科罰金，
以參佰元折算壹日。
其他上訴駁回。
乙○○所處之刑(撤銷改判及上訴駁回部分)緩刑伍年。
    事  實
一、乙○○於民國 (下同)九十年三月六日駕車前，飲用三罐啤酒，已達不安全駕駛
    之程度，竟仍駕駛車牌號碼Ｚ六─二六五二號自小貨車，沿桃園縣八德市○○路
    由永豐路往中華路方向行駛，嗣於同日下午八時三分許，途經茄苳路近高城九街
    口之彎曲路段時，終因酒醉致操控能力不佳，失控駛入來車道，並撞擊來車道上
    由甲○○騎乘之車牌號碼ＩＣＢ─五七六重型機車，致甲○○受有右髖關節骨折
    脫臼合併坐骨神經受損及右腕撓骨尺骨骨折之傷害（過失傷害部分業經甲○○撤
    回告訴，業經原審另為不受理之判決），乙○○於肇事後，竟未下車救治傷患，
    仍續駕車逃離現場，惟乙○○車上之面紙（上留有電話）因前揭車禍而遺落現場
    ，經到場處理交通事故之員警傅維政拾獲，循線查獲肇事車輛，並於前揭車輛上
    採得甲○○因本件車禍致毀損之上揭機車之塑膠擾流板三片，認定乙○○係肇事
    者，而通知乙○○到派出所說明，並於肇事五小時後即九十年三月七日凌晨一時
    十二分許，測得乙○○之酒精濃度仍達Ｏ．五三毫克。
二、案經桃園縣警察局八德分局報告台灣桃園地方法院檢察署檢察官偵查起訴。
    理  由
一、訊據被告乙○○對於曾於右揭時地酒醉駕車肇事致告訴人受傷之事實，固承不諱
    ，惟矢口否認有何肇事逃逸之犯行，辯稱：其並無遺棄之意思，因其家住附近，
    車禍後，其緊張先回家云云。然查：（一）右揭被告駕車肇事致告訴人受傷未停
    車救治而逃逸之事實，業據告訴人甲○○於警訊中指訴綦詳，而告訴人因本件車
    禍受傷，亦有驗傷單二紙在卷可稽。且證人即本案承辦警員傅維政到庭證稱：當
    初伊在現場（時），只看到一台機車，沒有其他車在，伊在（車禍現）場找到面
    紙盒，上有聯絡電話號碼，伊研判應是肇事車輛所遺落，依紙盒上之電話聯絡，
    無人接，查址後，去找車主（即被告之妻子），車主避重就輕，（當時）車主先
    生（即被告）有電話回來說在新竹，沒有開此部車，伊就在現場查訪，發現肇事
    車輛，車輛上夾有機車之塑膠擾流板，經查係告訴人之機車之擾流板，伊即認定
    被告係肇事者，後來在製作筆錄時被告仍辯稱並未肇事，經其曉以大義，被告方
    承認有肇事，但未喝酒等語。是被告若無遺棄之意思，何以於肇事時離開現場，
    且事後警員到其住所查訪時，仍於電話中否認駕車，又於警訊前辯稱「並未肇事
    」，顯見被告有遺棄之意思。是被告所辯「無遺棄之意思」顯係卸責之詞，不足
    採信。（二）本件車禍後五小時，被告經警測試結果，吐氣所含酒精成份高達每
    公升０‧五三毫克之情，並有酒精濃度測定單影本一紙存卷可證。依照交通部運
    輸研究所七十九年八月對駕駛人行為之研究（酒醉駕車對駕駛行為之分析研究）
    指出，吐氣每公升酒精含量零點二五mg 等於血液中酒精濃度（ Blood  Alcohol
    Concentration簡稱BAC）百分之０‧０五（亦即每100 ml血液中含50mg酒精），
    而（１）BAC 到達百分之０‧０三至０‧０五時，對駕駛能力之影響為：多數駕
    駛人心境逐漸幻不定、視覺與反應靈敏性減弱、對速度及距離的判斷力差。對心
    理行為之影響為：觀察力逐漸欠缺、心情漸趨輕鬆、自信心增加、多話、精神狀
    態處於陶醉感。（２）BAC 到達百分之０．０五至百分之０‧０八時，對駕駛能
    力之影響為：反應遲純、駕駛能力受損、遲而不決或決而不行。對心理行為之影
    響為：情緒鬆弛、感情與行為趨向誇張、肌肉不協調、精神處於興奮狀態。（３
    ）BAC 到達百分之０‧０八至百分之０‧一五時，對駕駛能力之影響為：判斷力
    嚴重受到影響、能與精神協調受損、駕駛之體能困難增加。對心理行為之影響為
    ：產生情緒異常現象、步伐不平穩、言語不清、反應惡劣、記憶及判斷力受損、
    精神處於錯亂狀態。（４）超過百分之０‧五，對駕駛人能力之影響為：無法開
    車。對心理行為之影響為：爛醉如泥、失去知覺可能致死、精神處於昏睡狀態。
    飲酒後吐氣０‧五五 Mg/L相當於BAC百分之０‧一一，參酌上開說明，其判斷力
    、精神協調及駕駛體能、精神狀態等綜合判斷，已明顯達於不能安全駕駛程度。
    本件被告查獲後吐氣所含酒精成份既高達０‧五三毫克，顯見其於肇事時即查獲
    前之五小時顯超過０‧五五毫克甚多，參酌被告於彎曲道路駕車，竟直駛至對向
    車道，顯見被告已無法正常操控方向盤，其有服用酒類以致不能安全駕駛動力交
    通工具而駕駛之事實應可認定。綜上所述，被告所辯顯係卸責之詞，不足採信。
    此外復有道路交通事故調查報告表一紙、桃園縣警察局桃園分局重大交通事故記
    錄（通報）單一紙及車毀、現場相片十幀在卷可稽，故本件事證已臻明確，被告
    犯行堪予認定。
二、核被告所為，係犯刑法第一百八十五條之三之公共危險罪、第一百八十五條之四
    之肇事遺棄罪。被告所犯前揭二罪，犯意各別罪名互異，應分論併罰。原審適用
    刑法第一百八十五條之四，審酌被告之素行，犯罪之動機、犯罪時所受之刺激、
    犯罪之手段、被告犯罪後之態度及酒醉駕車肇事逃逸惡行重大等一切情狀，就肇
    事逃逸部分量處有期徒刑八月，經核認事用法均無不合，量刑亦屬允當。被告上
    訴意旨，仍執陳詞，否認犯罪，核無理由，上訴應予駁回。又原判決就被告服用
 酒類，不能安全駕駛動力交通工具而駕駛部分論罪科刑，固非無見，惟查刑法第
    一百八十四條之三之罪之法定刑為一年以下有期徒刑、拘役或三萬元以下罰金，
    依刑法第四十一條第一項規定，受六月以下有期徒刑或拘役之宣告，應諭知易科
    罰金之折算標準，原判決就此部分漏未諭知，於法即有違誤。被告此部分上訴意
    旨，認原判決量刑過重，就原審法院適法範圍裁量權之行使為爭執，雖無理由，
    惟原判決此部分既有可議，應由本院將原判決該部分撤銷改判。爰審酌被告之素
    行，犯罪之動機、犯罪時所受之刺激、犯罪之手段、被告犯罪後之態度及酒醉仍
    駕車等一切情狀，量處如主文第二項所示之刑，並諭知易科罰金之折算標準。末
    查，被告前未曾受有期徒刑以上刑之宣告，此有本院被告全國前案紀錄表附卷可
    稽，經此起訴審判後，當能知所警惕，信無再犯之虞，且被告於肇事後業已告訴
    人和解理賠，有調解書乙份在卷可按，本院認所宣告之刑 (含撤銷改判及上訴駁
    回部分)以暫不執行為適當，爰併諭知緩刑五年，以策自新。
據上論斷，應依刑事訴訟法第三百六十八條、第三百六十九條第一項前段、第三百六
十四條、第二百九十九條第一項前段，刑法第一百八十五條之三、第四十一條第一項
、第七十四條第一款，罰金罰鍰提高標準條例第一條前段、第二條，判決如主文。
本案經檢察官王安明到庭執行職務。
中      華      民      國     九十     年      九      月    二十八    日
                              台灣高等法院刑事第七庭
                                  審判長法  官  吳  啟  民
                                        法  官  施  俊  堯
                                        法  官  蘇  隆  惠
右正本證明與原本無異。
肇事遺棄部分如不服本判決應於收受送達後十日內向本院提出上訴書狀，其未述上訴
之理由者並得於提起上訴後十日內向本院補提理由書（均須按他造當事人之人數附繕
本）。
其餘不得上訴。
                                        書記官  周  素  秋
中      華      民      國     九十     年      九      月    二十八    日
論罪科刑依據之法條
刑法第一百八十五條之三
服用毒品、麻醉藥品、酒類或其他相類之物，不能安全駕駛動力交通工具而駕駛者，
處一年以下有期徒刑、拘役或三萬元以下罰金。
刑法第一百八十五條之四
駕駛動力交通工具肇事，致人死傷而逃逸者，處六月以上五年以下有期徒刑。


司法院資訊處製作；財團法人民間司法改革基金會備份。
